---
title: "Tarea Final Estudios in silico en biomedicina"
author: "Pilar López Fernández"
date: "`r Sys.Date()`"
output: rmarkdown::html_vignette 
vignette: >
  %\VignetteIndexEntry{geod71810}
  %\VignetteEngine{knitr::rmarkdown}
  \usepackage[utf8]{inputenc}
---
Este código contiene los parámetros y argumentos necesarios para ejecutar en la terminal de bash, con el objetivo de:
  -Descargar los datos SRA desde GEO y pasar a formato fastq.
  -Análisis de calidad mediante FastQ y MultiQC
  -Eliminar los adaptadores con Cutadapt
  -Alinemiento contra genoma de referencia mediante HISAT2
  -Pasar ficheros SAM a Bam, usado como input para HTSeqCount
  -Realizar la cuantificación mediante HTSeqCount

```{r setup, include=FALSE}
knitr::opts_chunk$set(echo = TRUE)
```

```{r,echo=FALSE,results='hide'}
doAll = FALSE
```

- De SRA a Fastq
  Bajamos los datos con prefetch de SRA-Toolkit. Utilizamos la opción fasta-dump, para cada fichero SRA. De este modo, obtenemos los ficheros FASTQ.
```{bash, eval=doAll}
prefetch --option-file SRR_Acc_List.txt
cat SRR_Acc_List.txt | parallel -j 7 fastq-dump --split-files {}.sra
```

**Borramos** los SRA para recuperar espacio. En nuestra carpeta tendremos solamente los FASTQ . 
```{bash, eval=doAll}
rm *.sra
```

- **Quality control** con fastqc
  Nos aseguramos de estar en la carpeta donde se encuentran los fastq descargados y lanzamos fastqc. 
```{bash, eval=doAll}
fastqc SRR*
```
 
 - MultiQC
  Finalmente, usamos **Multiqc** para unir los html creados y visualizar los resultados del control de calidad (paciencia con todo, puede tardar). 
```{bash, eval=doAll}
multiqc .
```

  -Trimming and filtering
  Cutadapt para eliminar los adaptadores Truseq de illumina. 

```{bash, eval=doAll}
for i in file:
do
  cutadapt -a AGATCGGAAGAG SRR146357*.fastq > SRR146357TRIM*.fastq 2> reportSRR146357*.txt 
done

cutadapt -a AGATCGGAAGAG SRR14635704_1.fastq > SRR146357TRIM04_1.fastq 2> reportSRR14635704_1.txt 
cutadapt -a AGATCGGAAGAG SRR14635705_1.fastq > SRR146357TRIM05_1.fastq 2> reportSRR14635705_1.txt 
cutadapt -a AGATCGGAAGAG SRR14635706_1.fastq > SRR146357TRIM06_1.fastq 2> reportSRR14635706_1.txt 

cutadapt -a AGATCGGAAGAG SRR14635707_1.fastq > SRR146357TRIM07_1.fastq 2> reportSRR14635707_1.txt 
cutadapt -a AGATCGGAAGAG SRR14635708_1.fastq > SRR146357TRIM08_1.fastq 2> reportSRR14635708_1.txt 
cutadapt -a AGATCGGAAGAG SRR14635709_1.fastq > SRR146357TRIM09_1.fastq 2> reportSRR14635709_1.txt 

cutadapt -a AGATCGGAAGAG SRR14635710_1.fastq > SRR146357TRIM10_1.fastq 2> reportSRR14635710_1.txt 
cutadapt -a AGATCGGAAGAG SRR14635711_1.fastq > SRR146357TRIM11_1.fastq 2> reportSRR14635711_1.txt 
cutadapt -a AGATCGGAAGAG SRR14635712_1.fastq > SRR146357TRIM12_1.fastq 2> reportSRR14635712_1.txt 

cutadapt -a AGATCGGAAGAG SRR14635713_1.fastq > SRR146357TRIM13_1.fastq 2> reportSRR14635713_1.txt 
cutadapt -a AGATCGGAAGAG SRR14635714_1.fastq > SRR146357TRIM14_1.fastq 2> reportSRR14635714_1.txt 
cutadapt -a AGATCGGAAGAG SRR14635715_1.fastq > SRR146357TRIM15_1.fastq 2> reportSRR14635715_1.txt 
```

### Indexado del genoma de referencia: HISAT2  
Cuando trabajamos con un genoma de referencia, este debe estar **indexado**. Muchos alineadores lo requieren para poder ser ejecutados más rápidamente. Para ello lanzamos la siguente línea de código:

```{bash, eval=doAll}
hisat2-build -p 4 00_chr21_ref_genome_sequence.fa hisat2_index
```


- Con **hisat2-build** se indexa el genoma de referencia de cualquier tamaño (por debajo de 4 billones de nucleótidos, crea un pequeño índice de 32-bits; si es superior, lo crea de 64-bits)  
- **-p** nos permite indicar el número de procesos/cores que queremos usar en nuestro ordenador para paralelizar la ejecución del programa. Dado que mi procesador es un intel i5-8265U, con 4 núcleos y 8 procesadores lógicos, utilizo un -p de 4.   
- Hemos creado el indexado del genoma de referencia hisat2_index

Como resultado, se obtienen 8 archivos .ht2 (si fuese de gran tamaño la extensión sería ht2l). El conjunto de archivos constituye el índice del genoma humano, lo abarcan todo. 
WARNING: In order to index the entire human genome, HISAT2 requires 160GB of RAM. Your AWS instance size will run out of RAM. OOOPS
HISAT2 indexes are hosted on AWS (Amazon Web Services), thanks to the AWS Public Datasets program. Click this link for more details.

Para obtener más información de los comandos de línea, podemos visitar el [manual](http://daehwankimlab.github.io/hisat2/manual/) de uso de HISAT2.

### Mapeo: HISAT2   
Una vez indexado, se realiza el mapeo:
```{bash, eval=doAll}
hisat2 [options]* -x <hisat2-idx> {-1 <m1> -2 <m2> | -U <r> | --sra-acc <SRA accession number>} [-S <hit>]

hisat2 --summary-file qc_case1 -x hisat2_index -1 00_case1_read1.fastq -2 00_case1_read2.fastq -S 01_case1_hits.sam
```

### De SAM a BAM
## By read name
por read name es necesario para usar htseq-count
```{bash, eval=doAll}
#!/bin/bash

samtools sort -n SRR14635704.sam -o SRR14635704_sorted.bam
samtools sort -n SRR14635705.sam -o SRR14635705_sorted.bam
samtools sort -n SRR14635706.sam -o SRR14635706_sorted.bam

samtools sort -n SRR14635707.sam -o SRR14635707_sorted.bam
samtools sort -n SRR14635708.sam -o SRR14635708_sorted.bam
samtools sort -n SRR14635709.sam -o SRR14635709_sorted.bam

samtools sort -n SRR14635710.sam -o SRR14635710_sorted.bam
samtools sort -n SRR14635711.sam -o SRR14635711_sorted.bam
samtools sort -n SRR14635712.sam -o SRR14635712_sorted.bam

samtools sort -n SRR14635713.sam -o SRR14635713_sorted.bam
samtools sort -n SRR14635714.sam -o SRR14635714_sorted.bam
samtools sort -n SRR14635715.sam -o SRR14635715_sorted.bam

samtools index SRR14635704_sorted.bam
samtools index SRR14635705_sorted.bam
samtools index SRR14635706_sorted.bam

samtools index SRR14635707_sorted.bam
samtools index SRR14635708_sorted.bam
samtools index SRR14635709_sorted.bam

samtools index SRR14635710_sorted.bam
samtools index SRR14635711_sorted.bam
samtools index SRR14635712_sorted.bam

samtools index SRR14635713_sorted.bam
samtools index SRR14635714_sorted.bam
samtools index SRR14635715_sorted.bam
```

## by chr position
```{bash, eval=doAll}
#!/bin/bash

#bam files need to be sorted for igv
#they wont be used for htseq-count (it needs bam files sorted by read names) 

samtools sort SRR14635704.sam -o igvSRR14635704_sorted.bam
samtools sort SRR14635705.sam -o igvSRR14635705_sorted.bam
samtools sort SRR14635706.sam -o igvSRR14635706_sorted.bam

samtools sort SRR14635707.sam -o igvSRR14635707_sorted.bam
samtools sort SRR14635708.sam -o igvSRR14635708_sorted.bam
samtools sort SRR14635709.sam -o igvSRR14635709_sorted.bam

samtools sort SRR14635710.sam -o igvSRR14635710_sorted.bam
samtools sort SRR14635711.sam -o igvSRR14635711_sorted.bam
samtools sort SRR14635712.sam -o igvSRR14635712_sorted.bam

samtools sort SRR14635713.sam -o igvSRR14635713_sorted.bam
samtools sort SRR14635714.sam -o igvSRR14635714_sorted.bam
samtools sort SRR14635715.sam -o igvSRR14635715_sorted.bam

# index them
samtools index igvSRR14635704_sorted.bam
samtools index igvSRR14635705_sorted.bam
samtools index igvSRR14635706_sorted.bam

samtools index igvSRR14635707_sorted.bam
samtools index igvSRR14635708_sorted.bam
samtools index igvSRR14635709_sorted.bam

samtools index igvSRR14635710_sorted.bam
samtools index igvSRR14635711_sorted.bam
samtools index igvSRR14635712_sorted.bam

samtools index igvSRR14635713_sorted.bam
samtools index igvSRR14635714_sorted.bam
samtools index igvSRR14635715_sorted.bam

```

### Computing read counts

- usamos htseq count 

```{bash, eval=doAll}
htseq-count --format=bam --stranded=no --type=gene --idattr=gene_id SRR14635704_sorted.bam Homo_sapiens.GRCh38.105.gtf > SRR14635704_count.gene
htseq-count --format=bam --stranded=no --type=gene --idattr=gene_id SRR14635705_sorted.bam Homo_sapiens.GRCh38.105.gtf > SRR14635705_count.gene
htseq-count --format=bam --stranded=no --type=gene --idattr=gene_id SRR14635706_sorted.bam Homo_sapiens.GRCh38.105.gtf > SRR14635706_count.gene

htseq-count --format=bam --stranded=no --type=gene --idattr=gene_id SRR14635707_sorted.bam Homo_sapiens.GRCh38.105.gtf > SRR14635707_count.gene
htseq-count --format=bam --stranded=no --type=gene --idattr=gene_id SRR14635708_sorted.bam Homo_sapiens.GRCh38.105.gtf > SRR14635708_count.gene
htseq-count --format=bam --stranded=no --type=gene --idattr=gene_id SRR14635709_sorted.bam Homo_sapiens.GRCh38.105.gtf > SRR14635709_count.gene
htseq-count --format=bam --stranded=no --type=gene --idattr=gene_id SRR14635710_sorted.bam Homo_sapiens.GRCh38.105.gtf > SRR14635710_count.gene
htseq-count --format=bam --stranded=no --type=gene --idattr=gene_id SRR14635711_sorted.bam Homo_sapiens.GRCh38.105.gtf > SRR14635711_count.gene
htseq-count --format=bam --stranded=no --type=gene --idattr=gene_id SRR14635712_sorted.bam Homo_sapiens.GRCh38.105.gtf > SRR14635712_count.gene
htseq-count --format=bam --stranded=no --type=gene --idattr=gene_id SRR14635713_sorted.bam Homo_sapiens.GRCh38.105.gtf  > SRR14635713_count.gene
htseq-count --format=bam --stranded=no --type=gene --idattr=gene_id SRR14635714_sorted.bam Homo_sapiens.GRCh38.105.gtf  > SRR14635714_count.gene
htseq-count --format=bam --stranded=no --type=gene --idattr=gene_id SRR14635715_sorted.bam Homo_sapiens.GRCh38.105.gtf  > SRR14635715_count.gene

```
Argumentos:  

- **format**: tipo de archivo usado como input.  
- **stranded**: por defecto, stranded=yes. Para stranded=no, se considera la superposición de la read dada una característica (en este caso, gen). Para stranded=yes, con pair-ends reads, la primera lectura debe estar en la misma cadena y la segunda read en la cadena opuesta.  
- **type**: la característica que se está considerando en la cuantificación de las reads, correspondiente a la tercera columna del fichero de anotación GTF. En este caso, como vemos, podemos trabajar a distintos niveles, tal y como lo especifiquemos (transcript, CDS, exon, etc).
- **id attribute**: atributo GTF que se usará como ID de la característica. En RNA-seq, por defecto es el gene_id.

Como archivos de salida, se genera una matriz de conteos para cada muestra. 
