---
title: "DGE_GSEA"
output: html_document
---
```{=html}
<style>
body {
text-align: justify}
</style>
```
```{r setup}
knitr::opts_chunk$set(message = TRUE, warning = FALSE) #No warnings ni mensajes en el html de salida
```

```{r, warning=FALSE, message=FALSE}
library (edgeR)
library (PCAtools)
library(ggplot2)
library(DESeq2)
library(genefilter)
library(DEGreport)
library(AnnotationDbi)
library(org.Hs.eg.db)
library(ReportingTools)
library(clusterProfiler)
library(pathview)
```

```{r}
load("datos.rda")
load("datos2.rda")
#load("human_genes.csv")
```

# Análisis de la expresión diferencial
Vamos a explorar nuestros datos. Partimos de nuestros objetos DESeq2 creados anteriormente (datos y datos2). 
```{r,eval=doAll, results='hide', message=FALSE, warning=FALSE, error=FALSE}
datos2 <- DESeq2::estimateDispersions(datos2)
```

```{r,eval=doAll, results='hide', message=FALSE, warning=FALSE, error=FALSE}
plotDispEsts(datos2)
```

```{r,eval=doAll, results='hide', message=FALSE, warning=FALSE, error=FALSE}
datos <- DESeq2::estimateDispersions(datos)
```

```{r,eval=doAll, results='hide', message=FALSE, warning=FALSE, error=FALSE}
plotDispEsts(datos)
```
**Test de Wald** es el test más usado comúnmente en DESEq2 para comparar dos grupos. La hipótesis nula es que los dos grupos no son diferentes y el logFC=0. La lista de contrastes se puede ver usando resultsNames(). 

The most commonly used testing for comparing two groups in DESeq2 is the Walds’s test. The null hypothesis is that the groups are not different and logFC=0. The list of contrasts can be seen using resultsNames() -en este trabajo solo hay un contraste, pero en otra ocasión puede ser que tengamos más de uno y podamos elegir. 

 - GSE175477
 
```{r,eval=doAll, results='hide', message=FALSE, warning=FALSE, error=FALSE}
#GSE175477
dge_results2 <- nbinomWaldTest(datos2)
resultsNames(dge_results2)

#Obtenemos las tablas del contraste caso vs control
res1.2 <- results(dge_results2,name="individual_patient_vs_control",alpha=0.05, pAdjustMethod = "BH")

#Distribución de los pvalores
hist(res1.2$pvalue[res1.2$baseMean>1],main="res1.2 Pval distribution",xlab="P-values")
```
 -GSE165322
 
```{r,eval=doAll, results='hide', message=FALSE, warning=FALSE, error=FALSE}
#GSE165322
dge_results <- nbinomWaldTest(datos)
resultsNames(dge_results)

#Obtenemos las tablas del contraste caso vs control
res1 <- results(dge_results,name="individual_Patient_vs_Control",alpha=0.05, pAdjustMethod = "BH")

#Distribución de los pvalores
hist(res1$pvalue[res1$baseMean>1],main="res1 Pval distribution",xlab="P-values")
```
Vemos un "mejor comportamiento" en los pvalores de GSE175477 que GSE165322.

```{r}
# only genes with padj <0.05 and an absolute fold change >2
table(res1.2$padj<0.05 & abs(res1.2$log2FoldChange)>2)
table(res1$padj<0.05 & abs(res1$log2FoldChange)>2)
```
Vamos a hacer una pequeña anotación de los genes que conforman nuestra DGE list. 

  -GSE175477

```{r,eval=doAll, results='hide', message=FALSE, warning=FALSE, error=FALSE}

#GSE175477
# convert res to data.frame
df_res2 <- as.data.frame(res1.2)

# add row names as a new column
df_res2$gene_id <- rownames(df_res2)

# read genes info
hg2 <- read.delim("human_genes.csv",header=T,sep="\t",stringsAsFactors=F)
hg2 <- hg2[!duplicated(hg2$gene_id),]

# merge dataframes
df_res22 <- merge(df_res2,hg2,by="gene_id")
head(df_res22)
```

 -GSE165322
 
```{r,eval=doAll, results='hide', message=FALSE, warning=FALSE, error=FALSE}
#GSE165322
# convert res to data.frame
df_res <- as.data.frame(res1)

# add row names as a new column
df_res$gene_id <- rownames(df_res)


# read genes info
hg <- read.delim("human_genes.csv",header=T,sep="\t",stringsAsFactors=F)
hg <- hg[!duplicated(hg$gene_id),]

# merge dataframes
df_res11 <- merge(df_res,hg,by="gene_id")
head(df_res11)
```

Corregimos los valores logFC mediante 'lfcShrink()', que corrige el log2FC para genes con alta dispersión.

```{r,eval=doAll, results='hide', message=FALSE, warning=FALSE, error=FALSE}
lres1.2 <- lfcShrink(dge_results2,coef="individual_patient_vs_control",res=res1.2,type="normal")
lres1.1 <- lfcShrink(dge_results,coef="individual_Patient_vs_Control",res=res1,type="normal")
```

## Visualización 
### MA plot
```{r,eval=doAll, results='hide', message=FALSE, warning=FALSE, error=FALSE}
DESeq2::plotMA(res1.2, alpha=0.05, colNonSig = "gray60", colSig = "blue")
```
```{r,eval=doAll, results='hide', message=FALSE, warning=FALSE, error=FALSE}
DESeq2::plotMA(res1, alpha=0.05, colNonSig = "orange", colSig = "red")
```

### Volcano plot
Tengo que hacerlo jeje

## Exportamos los resultados
```{r}
#Para usar write.csv, dataframe solo
#write.csv(df_res22, file = "resultsGSE175477.csv")
#write.csv(df_res11, file = "resultsGSE165322.csv")
```

## Creamos un informe
  -GSE175477
```{r}
#informe = "GSE175477 RESULTS"
#inf = HTMLReport(shortName = informe, title = informe)
#publish(df_res22,inf)
#finish(inf)
```
  -GSE165322
```{r}
#informe2 = "GSE165322 RESULTS"
#inf2 = HTMLReport(shortName = informe2, title = informe2)
#publish(df_res11,inf2)
#finish(inf2)
```

# Análisis funcional
Partiendo de nuestra lista de DGE, se va a generar un GSA (gene set analysis), con el fin de obtener una perspectiva funcional integradora de los genes GO-biological process y rutas KEGG. 
```{r}
# only genes with padj <0.05 and an absolute fold change >2
# up and down-regulated genes
table(df_res22$padj<0.05 & abs(df_res22$log2FoldChange)>2)
table(df_res11$padj<0.05 & abs(df_res11$log2FoldChange)>2)
```


# Anotación funcional

## GSEA with clusterProfiler
### GO terms
 -GSE175477
```{r}
# we need as input a decreasing sorted vector
gse17list = df_res22$log2FoldChange
names(gse17list) = df_res22$entrezgene
gse17list = sort(gse17list, decreasing = TRUE)
## Benjamini & Hochberg correction PETA CUIDADO
#gsea_BH <- gseGO(geneList  = gse17list,
#                  ont       ="BP",
#                  OrgDb     = org.Hs.eg.db,
#                  keyType   = 'ENTREZID',
#                  verbose   = T,
#                  minGSSize = 10,
#                  maxGSSize = 500,
#                  pAdjustMethod = "BH",
#                  seed      = T)
#save(gsea_BH, file = "data/GSEA_BH.RData")
load("data/GSEA_BH.RData")
dim(gsea_BH)

dotplot(gsea_BH, showCategory=10) + ggtitle("GSEA")

dfgseaBH <- as.data.frame(gsea_BH)
head(dfgseaBH)

```
 -GSE165322
```{r}
# we need as input a decreasing sorted vector
table(duplicated(df_res11$entrezgene))
df_res11 = df_res11[!duplicated(df_res11$entrezgene),]
gse16list = df_res11$log2FoldChange
names(gse16list) = df_res11$entrezgene

gse16list = sort(gse16list, decreasing = TRUE)


## Benjamini & Hochberg correction 
#gsea_BH16 <- gseGO(geneList  = gse16list,
#                  ont       ="BP",
#                  OrgDb     = org.Hs.eg.db,
#                  keyType   = "ENTREZID",
#                  verbose   = T,
#                  minGSSize = 10,
#                  maxGSSize = 500,
#                  pAdjustMethod = "BH",
#                  seed      = T)
#save(gsea_BH16, file = "data/GSEA_BH16.RData")
load("data/GSEA_BH16.RData")
dim(gsea_BH16)

dotplot(gsea_BH16, showCategory=10) + ggtitle("GSEA")

dfgseaBH16 <- as.data.frame(gsea_BH16)
head(dfgseaBH16)
```

### KEGG terms
KEGG solo funciona con ENTREZID, pero por suerte ya tenemos esos identificadores. 

  -GSE175477
  
```{r}
# we need as input a decreasing sorted vector
gse17listKEGG = df_res22$log2FoldChange
names(gse17listKEGG) = df_res22$entrezgene
gse17listKEGG = sort(gse17listKEGG, decreasing = TRUE)

## Benjamini & Hochberg correction PETA CUIDADO
#gsea_KEGG <- gseKEGG(geneList  = gse17listKEGG,
#                    organism     = 'hsa',
#                    keyType      = "ncbi-geneid",
#                    pvalueCutoff = 0.05,
#                    verbose      = TRUE)
#save(gsea_KEGG, file = "data/GSEA_KEGG.RData")
load("data/GSEA_KEGG.RData")
dim(gsea_KEGG)

dotplot(gsea_KEGG, showCategory=10) + ggtitle("GSEA")

dfgseaKEGG <- as.data.frame(gsea_KEGG)
head(dfgseaKEGG)

pathview(gene.data = gse17listKEGG,
                     pathway.id = "hsa03010",
                     species    = "hsa",
                     limit      = list(gene=max(abs(gse17listKEGG)), cpd=1))
```


  -GSE165322
  
```{r}
# we need as input a decreasing sorted vector
gse16listKEGG = df_res11$log2FoldChange
names(gse16listKEGG) = df_res11$entrezgene
gse16listKEGG = sort(gse16listKEGG, decreasing = TRUE)

## Benjamini & Hochberg correction PETA CUIDADO
#gsea16_KEGG <- gseKEGG(geneList  = gse16listKEGG,
#                    organism     = 'hsa',
#                    keyType      = "ncbi-geneid",
#                    pvalueCutoff = 0.05,
#                    verbose      = TRUE)
#save(gsea16_KEGG, file = "data/GSEA16_KEGG.RData")
load("data/GSEA16_KEGG.RData")
dim(gsea16_KEGG)

dotplot(gsea16_KEGG, showCategory=10) + ggtitle("GSEA")

dfgseaKEGG16 <- as.data.frame(gsea16_KEGG)
head(dfgseaKEGG16)

pathview(gene.data = gse16listKEGG,
                     pathway.id = "hsa04921",
                     species    = "hsa",
                     limit      = list(gene=max(abs(gse17listKEGG)), cpd=1))
```
## Visualización
Por último, visualicemos algunos de los resultados.

```{r}

go_dot = dfgseaBH[order(dfgseaBH$NES, decreasing = T), ]
go_dot16 = dfgseaBH16[order(dfgseaBH16$NES, decreasing = T), ]

go_dot = go_dot[c(1:10, (nrow(go_dot)-9):nrow(go_dot)), ]
go_dot16 = go_dot16[c(1:10, (nrow(go_dot16)-9):nrow(go_dot16)), ]

go_dot$Cluster= as.factor("GO")
go_dot16$Cluster= as.factor("GO")

go_dot$Up_Down = ifelse(go_dot$NES > 0, "Enriched", "Depleted")
go_dot16$Up_Down = ifelse(go_dot16$NES > 0, "Enriched", "Depleted")


df = rbind(go_dot, go_dot16)

# plot
#ggplot vieja confiable 
ggplot(df, aes(Description, Up_Down)) +
        geom_point(aes(color = NES, size = setSize)) + coord_flip() + 
         facet_grid(~Cluster) + 
         scale_color_gradient2(low="deepskyblue3", high="red", midpoint=0, 
                             limits=c(min(df$NES), max(df$NES))) 
```
```{r}

kegg_dot = dfgseaBH[order(dfgseaKEGG$NES, decreasing = T), ]
kegg_dot16 = dfgseaKEGG16[order(dfgseaKEGG16$NES, decreasing = T), ]

kegg_dot = kegg_dot[c(1:10, (nrow(kegg_dot)-9):nrow(kegg_dot)), ]
kegg_dot16 = kegg_dot16[c(1:10, (nrow(kegg_dot16)-9):nrow(kegg_dot16)), ]

kegg_dot$Cluster= as.factor("KEGG")
kegg_dot16$Cluster= as.factor("KEGG")

kegg_dot$Up_Down = ifelse(kegg_dot$NES > 0, "Enriched", "Depleted")
kegg_dot16$Up_Down = ifelse(kegg_dot16$NES > 0, "Enriched", "Depleted")


df_KEGG = rbind(kegg_dot, kegg_dot16)

# plot
#ggplot vieja confiable 
ggplot(df_KEGG, aes(Description, Up_Down)) +
        geom_point(aes(color = NES, size = setSize)) + coord_flip() + 
         facet_grid(~Cluster) + 
         scale_color_gradient2(low="deepskyblue3", high="red", midpoint=0, 
                             limits=c(min(df$NES), max(df$NES))) 
```

## Barplot of selected functions

```{r, barplot ggplot2, fig.height=6, fig.width=8}

```

